【裁判字號】    98,訴緝,148
【裁判日期】    981231
【裁判案由】    偽造文書
【裁判全文】
臺灣高雄地方法院刑事判決             98年度訴緝字第148號
公  訴  人  臺灣高雄地方法院檢察署檢察官
被      告  甲○○
上列被告因偽造文書案件，經檢察官提起公訴（95年度偵字第
17442 號），被告於準備程序期日就被訴之事實為有罪之陳述，
經合議庭裁定由受命法官獨任進行簡式審判程序，並判決如下：
    主  文
甲○○幫助犯詐欺取財未遂罪，累犯，處有期徒刑參月，如易科
罰金，以銀元參佰元即新臺幣玖佰元折算壹日；減為有期徒刑壹
月又拾伍日，如易科罰金，以銀元參佰元即新臺幣玖佰元折算壹
日。
    事  實
一、甲○○前因施用毒品案件，經本院以88年度雄簡字第631 號
    判處有期徒刑5 月確定，於民國90年8 月28日縮短刑期執行
    完畢。
二、甲○○預見將自己的行動電話門號、預付卡提供他人使用，
    可能幫助他人遂行詐欺取財之犯罪目的，竟仍不違背其本意
    ，基於幫助他人詐欺取財之未必故意，於民國95年4 月26日
    ，在高雄市○○路附近，以新台幣（下同）1000元代價，將
    身分證及護照交由姓名、年籍均不詳綽號「婷婷」之成年女
    子，並與該女子至高雄市○○○路137 號雙豪資訊企業社，
    填寫行動電話申請書，申請門號，並將門號0000000000提供
    予該女子，而容任他人使用上開門號遂行犯罪。嗣詐騙集團
    成員共同基於意圖為渠等不法所有之詐欺犯意聯絡，推由某
    姓名、年籍均不詳之成年人(一)於95年5 月22日某時，向吳姓
    女子以00-0000000 0號電話轉接0000000000號電話向其詐騙
    未遂。(二)於95年5 月22日某時，向陳姓男子以00-00000000
    號電話轉接000000 0000 號電話向其詐騙未遂。
三、案經高雄市政府警察局三民第二分局報請臺灣高雄地方法院
    檢察署檢察官偵查起訴。
    理  由
一、本件被告甲○○所犯係死刑、無期徒刑、最輕本刑為3 年以
    上有期徒刑以外之罪，其於審判程序中就被訴事實為有罪之
    陳述，經本院告知簡式審判程序之旨，並聽取檢察官及被告
    甲○○之意見後，認宜進行簡式審判程序，依刑事訴訟法第
    273 條之1第1項規定進行簡式審判程序，合先敘明。
二、上開犯罪事實部分，業據被告甲○○於本院審理中自白不諱
    （見本院卷第68、73頁），並有行動電話申請書、內政部警
    政署反詐騙案件紀錄表、內政部警政署刑事警察局詐騙電話
    停（斷）話簡便格式表在卷可稽（見Ａ2 卷第230 頁、Ａ6
    卷第264 至266 頁）。足認被告甲○○上開自白核與事實相
    符，堪予採信。
三、按行為後法律有變更者，適用行為時之法律，但行為後之法
    律有利於行為人者，適用最有利於行為人之法律，修正後刑
    法第2 條第1 項定有明文。再按本次法律變更，比較時應就
    罪刑有關之共犯、未遂犯、想像競合犯、牽連犯、連續犯、
    結合犯，以及累犯加重、自首減輕暨其他法定加減原因（如
    身分加減）與加減例等一切情形，綜其全部罪刑之結果而為
    比較（最高法院95年5 月23日95年度第8 次刑庭會議決議參
    照）。查本件被告甲○○行為後，有關論罪科刑所適用之刑
    法業於94年2 月2 日修正公布，95年7 月1 日起施行，而有
    下列變更，茲分述如下：
(一)、罰金刑部分：刑法第33條關於罰金數額之規定，由銀元1元
    以上，修正為新臺幣1,000 元以上，以百元計算。其修正結
    果，上開罪法定刑之罰金刑最高額部分數額雖與修正前相同
    ，惟最低額部分則均已提高為新臺幣1,000 元，經比較新、
    舊法之結果，應以被告甲○○行為時之舊法對其較為有利。
(二)、修正前刑法第47條規定：「受有期徒刑之執行完畢，或受無
    期徒刑或有期徒刑一部之執行而赦免後，5 年以內再犯有期
    徒刑以上之罪者，為累犯，加重本刑至二分之一。」，修正
    後刑法第47條第1 項規定：「受徒刑之執行完畢，或一部之
    執行而赦免後，5 年以內故意再犯有期徒刑以上之罪者，為
    累犯，加重本刑至二分之一。」查被告甲○○受有期徒刑之
    執行完畢，於5 年內故意再犯本案法定刑有期徒刑以上之罪
    ，無論依修正前刑法第47條或修正後第47條第1 項之規定均
    構成累犯，即無有利或不利之情形，於刑法修正施行後法院
    為裁判時，無庸為新、舊法之比較，應逕行適用裁判時法（
    最高法院97年4 月22日97年度第1 次刑事庭會議決議要旨參
    照）。
(三)、易科罰金之折算標準，經適用修正前刑法第41條、廢止前罰
    金罰鍰提高標準條例第2 條及現行法規所定貨幣單位折算新
    臺幣條例第2 條之結果，最高得以銀元300 元即新臺幣900
    元折算1 日，依修正後刑法第41條之規定，則係以新臺幣10
    00元、2000元或3000元折算一日，比較結果，自以舊法有利
    於被告甲○○。
(四)、綜上整體比較結果，關於上開刑法條文之修正，以修正前之
    規定有利於被告甲○○，應整體適用舊法之規定。
四、被告甲○○基於幫助之犯意，提供門號0000000000電話供成
    年詐欺集團成員分別用以對被害人實施詐騙行為，係屬對於
    他人之詐欺取財犯行資以助力，雖該集團成員已著手尚未得
    財，仍處於未遂階段，故核其所為，係犯刑法第30條第1 項
    、第339 條第3 項、第1 項之幫助詐欺取財未遂罪。被告甲
    ○○一提供行動電話門號之行為，幫助詐欺集團不詳成員先
    後2 次實施詐欺犯行，為想像競合犯，應依刑法第55條規定
    ，從一重處斷。被告甲○○前因施用毒品案件，經本院以88
    年度雄簡字第631 號判處有期徒刑5 月確定，於民國90年8
    月28日縮短刑期執行完畢，有臺灣高等法院被告前案紀錄表
    1 份在卷可按，其於受徒刑之執行完畢後，5 年內故意再犯
    本案法定刑為有期徒刑以上之罪，為累犯，應依刑法第47條
    第1 項加重其刑。又被告甲○○並未實際參與詐欺犯行，所
    為幫助犯情節較正犯輕微，爰依刑法第30條第2 項規定，減
    輕其刑。又正犯已著手於詐欺取財之行為，然尚未詐得財物
    ，正犯之犯罪尚屬未遂，依修正前刑法第26條第1 項之規定
    ，按既遂犯之刑度減輕其刑，且遞減輕之，被告甲○○並依
    法先加後遞減之。
五、本院審酌被告甲○○明知詐騙行為猖獗，雖其未實際參與詐
    欺取財犯行，但其提供行動電話門號供不法犯罪集團使用，
    不僅造成執法機關不易查緝犯罪行為人，嚴重危害社會治安
    ，助長社會犯罪風氣，更造成被害人求償上之困難，然犯後
    被告甲○○坦承犯行，態度尚佳，再考量被告甲○○之教育
    程度、素行、生活狀況、被害人損害程度及其他一切情狀，
    爰量處如主文所示之刑，並依修正前刑法第41條第1 項前段
    規定諭知易科罰金之折算標準，藉資懲儆。又被告甲○○前
    開犯行之犯罪時間係於96年4 月24日之前，且無中華民國96
    年罪犯減刑條例所定不得減刑之情形，爰依同條例第2 條第
    1 項第3 款規定減其宣告刑2 分之1 ，並依修正前刑法第41
    條第1 項前段規定諭知易科罰金之折算標準。
據上論斷，應依刑事訴訟法第299 第1 項前段、第273 條之1 第
1 項，刑法第2 條第1 項前段、刑法第339 條第1 項、第3 項、
第55條、第47條第1 項、第30條、修正前刑法第26條第1 項、修
正前刑法第41條第1 項前段，刑法施行法第1 條之1 ，廢止前罰
金罰鍰提高標準條例第2 條，現行法規所定貨幣單位折算新臺幣
條例第2 條，中華民國九十六年罪犯減刑條例第2 條第1 項第3
款、第4 條、第7 條，判決如主文。
中    華    民    國    98    年    12    月    31    日
                  刑事第十九庭      法  官  吳芝瑛
以上正本證明與原本無異。
如不服本判決應於收受送達後10日內向本院提出上訴書狀，並應
敘述具體理由；如未敘述上訴理由者，應於上訴期間屆滿後20日
內向本院補提理由書（均須按他造當事人之人數附繕本）「切勿
逕送上級法院」。
中    華    民    國    98    年    12    月    31    日
                                    書記官  林麗文

司法院資訊處製作；財團法人民間司法改革基金會備份。
